臺灣雲林地方法院刑事判決　　　　　　　　96年度易字第46號
公　訴　人　臺灣雲林地方法院檢察署檢察官
被　　　告　甲○○
上列被告因竊佔案件，經檢察官聲請以簡易判決處刑（95年度偵
字第1636號），本院認不宜以簡易判決處刑，改依通常程序審理
，被告於準備程序進行中，就被訴事實為有罪之陳述，經告知簡
式審判程序意旨，並聽取公訴人及被告意見後，本院合議庭裁定
由受命法官獨任依簡式審判程序審理，判決如下：
    主  文
甲○○犯竊佔罪，處有期徒刑陸月，如易科罰金，以銀元佰元
即新臺幣玖佰元折算壹日。
    事  實
一、甲○○明知坐落雲林縣褒忠鄉○○段（公訴人誤載為埔姜崙
    段）第358 地號土地為丑○○、子○○、壬○○、癸○○、
    己○○、戊○○、丁○○、庚○○、丙○○、寅○○等10人
    所共有，且無合法使用之權源，竟意圖為自己不法利益，未
    徵得上開共有人同意，於民國95年2 月6 日下午4 時10分許
    ，僱請不知情之仲台營造公司所屬某不詳司機，駕駛車牌號
    碼980-RK號預拌混凝土車，在上開地號如附圖所示A 、B 、
    C 斜線部分面積合計9.39平方公尺土地上（下合稱第358 地
    號ABC 部分土地）傾倒混凝土，舖設道路使用，而竊佔該部
    分土地。嗣經上開土地共有人具狀向本院提起排除侵害之民
    事強制執行事件，並經本院民事執行處定於95年6 月2 日到
    場執行，甲○○始於前1 日（即同年月1 日）自行挖除該等
    混凝土。
二、案經丑○○、寅○○訴由雲林縣警察局虎尾分局報告臺灣雲
    林地方法院檢察署檢察官聲請以簡易判決處刑。
    理  由
壹、程序部分：
一、按檢察官聲請以簡易判決處刑案件，經法院認為不得或不宜
    以簡易判決處刑者，應適用通常程序審判之，刑事訴訟法第
    452 條定有明文。本案原經檢察官聲請以簡易判決處刑，惟
    本院認被告之犯罪事實尚有不明，仍有調查必要，不宜逕以
    簡易判決處刑，依刑事訴訟法第452 條規定，改依通常程序
    審理。
二、被告甲○○所犯係死刑、無期徒刑、最輕本刑為3 年以上有
    期徒刑以外之罪，其於準備程序就前揭被訴事實為有罪之陳
    述，經受命法官告知簡式審判程序之旨，並聽取其與公訴人
    之意見後，本院認無不得或不宜改依簡式審判程序進行之情
    ，爰依刑事訴訟法第273 條之1 第1 項、第284 條之1 規定
    ，裁定由受命法官獨任進行簡式審判程序。
貳、實體部分：
一、上揭事實，業據被告於偵查中及本院審理時，坦承不諱，並
    供稱：我未經全部土地所有權人同意，即於95年2 月6 日僱
    請混凝土車，在上開地號土地上舖設混凝土，我承認犯竊佔
    罪，並已經將該等混凝土挖除等語；而上開坐落雲林縣褒忠
    鄉○○段第358 地號土地為丑○○、子○○、壬○○、癸○○、己○○、戊○○、丁○○、庚○○、丙○○、寅○○等
    10人所共有，被告非共有人，亦無合法使用之權源等情，業
    經證人丑○○、乙○、戊○○、庚○○、卯○○於偵查中證
    述明確，復有上開地號土地登記謄本1 份在卷可憑；再被告
    於第358 地號ABC 部分土地上傾倒混凝土而舖設道路使用乙
    節，此有現場照片2 幀附於警卷可資佐證，並據本院依職權
    函請雲林縣虎尾地政事務所到場測量，製有勘驗筆錄及該所
    96年1 月11日虎地二字第0234號函暨所附之土地複丈成果圖
    各1 份存卷足查，是被告前開自白核與事實相符，應堪採信
    。綜上所述，本案事證明確，被告竊佔犯罪，應堪認定。
二、新舊法比較：
  (一)按刑法第320 條第2 項之竊佔罪，為即成犯，於其竊佔行為
    完成時犯罪即成立，以後之繼續竊佔乃狀態之繼續，而非行
    為之繼續，最高法院66年臺上字第3118號著有判例可資參照
    。被告於95年2 月6 日行為後，刑法於95年7 月1 日起施行
    （下稱新法，修正前則稱舊法），其中修正後刑法第2 條乃
    關於新舊法比較適用之準據法，其本身無關行為可罰性要件
    之變更，故新法施行後，如涉及比較新舊法問題，應逕依修
    正後刑法第2 條第1 項規定，為「從舊從輕」之比較（最高
    法院95年度第8 次刑事庭會議決議意旨參照）。又所謂「法
    律變更」與法律修正之概念有別；所謂法律變更應係指因法
    律修正而「刑罰」有實質之更異而言（如修正後新舊法法定
    本刑輕重變更或犯罪構成要件寬嚴不同），始有依刑法第2
    條規定為準據法而比較適用新法或舊法之問題。如新舊法處
    罰之輕重仍然相同（例如僅形式上修正法律用語或條次移列
    ），並無有利或不利之情形，即無適用上開規定為比較之餘
    地，自應依一般法律適用之原則，適用現行、有效之裁判時
    法論處（最高法院95年度台上字第5589、5669、6519號判決
    意旨參照）。經查：
  (1)修正前刑法第33條第5 款規定：「罰金：1 元以上。」修正
    後該款規定「罰金：新台幣1000元以上」，是比較新舊法結
    果，以舊法較有利於行為人。
  (2)修正前刑法第320 條第2 項所定罰金刑提高為10倍（原貨幣
    單位為銀元，並為新臺幣之3 倍，故折換為新臺幣結果提高
    為30倍），修正後刑法施行法增定第1 條之1 規定：「中華
    民國94年1 月7 日刑法修正施行後，刑法分則編所定罰金之
    貨幣單位為新臺幣。刑法分則編未修正之條文定有罰金者，
    自94年1 月7 日刑法修正施行後，就其所定數額提高為30倍
    」，被告行為前後罰金本刑實際上均提高為30倍，非屬法律
    變更，自應適用現行、有效之裁判時法。
  (3)被告行為時刑法第41條前段規定：「犯最重本刑為5 年以下
    有期徒刑以下之刑之罪，而受6 個月以下有期徒刑或拘役之
    宣告，因身體、教育、職業、家庭之關係或其他正當事由，
    執行顯有困難者，得以（銀元）1 元以上3 元以下折算1 日
    ，易科罰金。」又依刪除前罰金罰鍰提高標準條例第2 條前
    段規定，就其原定數額提高為100 倍折算1 日，經此折算後
    ，易科罰金之折算標準應以銀元300 元即新臺幣900 元折算
    1 日。惟修正後刑法第41條第1 項前段則規定：「犯最重本
    刑為5 年以下有期徒刑以下之刑之罪，而受6 個月以下有期
    徒刑或拘役之宣告者，得以新臺幣1000元、2000元或3000
    元折算1 日，易科罰金」，經比較後，舊法之易科罰金折算
    標準較低，對被告較有利，應適用舊法。
  (二)綜上所述，有關論罪科刑部分，比較新舊法結果，舊法罰金
    刑之最低度刑較低，應適用舊法；而刑法第320 條第2 項之
    罰金刑規定，均非屬法律變更，不生新舊法比較問題，而應
    直接適用裁判時法；另有關易刑部分，依臺灣高等法院暨所
    屬法院95年度法律座談會決議，尚無須整體適用，故舊法之
    易科罰金折算標準較低，較有利行為人，應適用舊法。
三、論罪科刑：
  (一)核被告所為，係犯刑法第320 條第2 項之竊佔罪。
  (二)被告利用不知情之仲台營造公司所屬某不詳司機，駕駛前揭
    預拌混凝土車，在第358 地號ABC 部分土地上傾倒混凝土，
    舖設道路，為間接正犯。
  (三)本院審酌被告不顧土地所有人當場之阻攔，執意傾倒混凝土
    ，舖設道路，無視法紀；且被告與告訴人間因上開土地之排
    除侵害事件，前經本院虎尾簡易庭於93年11月26日達成調解
    ，其內容略為：被告同意就上開第358 地號土地，在政府未
    依法辦理徵收補償地價前，不得從事開闢道路之行為，就土
    地上所種植之農作物、樹木或其他工作物，均不得加以損壞
    ，此有本院調解筆錄1 份在卷可參，被告竟漠視調解內容，
    再為竊佔行為，有損他人合法使用土地之利益，惟念其並無
    前科紀錄，有臺灣高等法院被告前案紀錄表1 份在卷可按，
    且所竊佔之土地面積計9.39平方公尺，並為時約4 個月等一
    切情狀，量處如主文所示之刑，並依修正前刑法第41條第1
    項前段規定，諭知易科罰金之折算標準。
四、不另為無罪諭知部分：公訴意旨認被告除竊佔第358 地號AB
    C 部分土地外，尚在其餘第358 地號土地及同段第356-2 地
    號土地上傾倒混凝土（以下合稱其餘第358 地號及第356-2
    地號土地），因認被告此部分所為，亦涉犯刑法第320 條第
    2 項之竊佔罪嫌。惟按犯罪事實應依證據認定之，無證據不
    得認定犯罪事實；又不能證明被告犯罪者，應諭知無罪之判
    決，刑事訴訟法第154 條第2 項、第301 條第1 項分別定有
    明文。而公訴人認被告涉有上開罪嫌，係以證人丑○○、卯
    ○○、乙○、戊○○、柯崇牆於偵查中之證述及卷附上開2
    筆土地之登記謄本及照片為其論據。訊據被告堅詞否認該部
    分之竊佔犯行，辯稱：我並未竊佔第356-2 地號土地，且僅
    在小部分之第358 地號土地上舖設混凝土，並無竊佔全部2
    筆土地等語。經查，公訴人於本院審理時，當庭限縮起訴範
    圍為被告僅竊佔第358 地號ABC 部分計9.39平方公尺土地，
    足認就其餘起訴之竊佔範圍，尚乏證據可資佐證；且觀諸證
    人卯○○於警詢中證稱被告傾倒混凝土之面積為5 坪，而證
    人丑○○則證稱約為2- 3坪，佐以卷附之現場照片所示，第
    358 地號土地上僅有以白色石灰標記之小部分舖設混凝土，
    其餘土地仍維持原狀，可認被告辯稱並無竊佔該2 筆地號之
    全部土地等語，核與證人卯○○、丑○○證述內容大致相符
    ，應屬非虛，而可採信；另本院於95年12月7 日函請雲林縣
    虎尾地政事務所會同上開土地共有人及被告共同至現場指界
    ，並勘驗、測量，其結果為被告傾倒混凝土之範圍僅及於第
    358 地號ABC 部分土地上，此有本院勘驗筆錄及該所96年1
    月11日虎地二字第0234號函暨所附之土地複丈成果圖各1 份
    附卷可查，益證被告所竊佔之範圍並不包括其餘第358 地號
    及第356-2 地號土地。綜上所述，公訴人所舉前揭證據均僅
    能證明被告確有占用第358 地號ABC 部分計9.39平方公尺土
    地，尚不足以認定被告另有竊佔其餘第358 地號及第356-2
    地號土地之犯行。此外，本院復查無其他積極之證據，足認
    被告確有公訴人所指此部分犯行，既不能證明被告此部分犯
    罪，本應就該部分為被告無罪之諭知，惟公訴人認此部分與
    前揭有罪部分有事實上一罪關係，爰不另為無罪之諭知。
據上論斷，應依刑事訴訟法第452 條、第299 條第1 項前段、第
273 條之1 第1 項，刑法第2 條第1 項前段、第320 條第2 項、
刑法第41條第1 項前段（修正前），刑法施行法第1 條之1 第1
項、第2 項前段，廢止前罰金罰鍰提高標準條例第2 條，判決如
主文。
本案經檢察官辛○○到庭執行職務。
中　　華　　民　　國　　96　　年　　3 　　月　　16　　日
                  刑事第四庭  法  官  曾鴻文
以上正本證明與原本無異。
如不服本判決，應於判決收受後10日內，向本院提出上訴狀（須
附繕本）。
                              書記官  顏錦清
中　　華　　民　　國　　96　　年　　3 　　月　　16　　日
附錄法條：
中華民國刑法第320條第1項
意圖為自己或第三人不法之所有，而竊取他人之動產者，為竊盜
罪，處5 年以下有期徒刑、拘役或5 百元以下罰金（罰金單位改
為新臺幣並提高為30倍）。
